臺灣苗栗地方法院刑事判決
111年度訴字第112號
公  訴  人  臺灣苗栗地方檢察署檢察官
被      告  林建諭

                    住苗栗縣○○市○○里00鄰○○街00巷00                    弄00號                  
上列被告因偽造文書等案件，經檢察官提起公訴 （110年度偵緝
字第130號），被告於準備程序中就被訴事實為有罪之陳述，經
本院告知其簡式審判程序之旨，並聽取當事人之意見後，改依簡
式審判程序審理，判決如下：
    主  文
林建諭犯行使偽造私文書罪，處有期徒刑柒月。
未扣案偽造之「香格里拉農牧花卉股份有限公司（苗栗縣○○鄉○○
村○○○00○0號）業務部」印章壹枚、如附表所示偽造之印文貳枚
，均沒收；未扣案之犯罪所得新臺幣肆拾伍萬肆仟元沒收，於全
部或一部不能沒收或不宜執行沒收時，追徵其價額。
　　犯罪事實
一、林建諭於民國104年至106年8月26日，任職於香格里拉農牧
    花卉股份有限公司（址設苗栗縣○○鄉○○村0鄰○○○00○0號，下
    稱香格里拉公司），擔任業務專員，負責接洽團體旅遊業務
    諮詢、接單、相關活動協辦等業務。嗣林建諭於106年8月26
    日離職後，明知其已無權代表香格里拉公司對外為意思表示
    ，亦未經香格里拉公司之授權及同意，竟意圖為自己不法之
    所有，基於詐欺取財及行使偽造私文書之犯意，先於107年3
    月15日前之某時，委託不知情之刻印業者偽造「香格里拉農
    牧花卉股份有限公司（苗栗縣○○鄉○○村○○○00○0號）業務部
    」印章後（下稱本案印章），製作專案合約書、付訂證明之
    私文書，並於該2份文書之末蓋印本案印章印文各1枚，偽以
    表示香格里拉公司已與日月光半導體中壢廠測試部門簽立專
    案合約，且其為承辦人之假象；其後於107年3月15日10時許
    ，在苗栗縣○○鎮○○街00號，向其友人呂昀璇佯稱其有投資香
    格里拉觀光團，倘願合夥投資提供款項，將於觀光團結束後
    拿到利潤，最快於107年6月28日即可取得利潤云云，致呂昀
    璇陷於錯誤，分別於：⑴107年3月28日17時許，在苗栗縣○○
    鎮○○街0號「85度C龍山店」內，將現金新臺幣（下同）20萬
    4,000元交付予林建諭；⑵於107年6月4日13時許，在苗栗縣○
    ○鎮○○路0段000號「統一便利超商」內，將現金25萬元尾款
    交付予林建諭；林建諭並將前開專案合約書、付訂證明交付
    予呂昀璇，以表彰業已取得該專案合約，並收訖上開訂金款
    項之意思表示，足生損害於香格里拉公司對契約簽立、款項
    收取管理之正確性。嗣於107年6月28日，被告未依約交付應
    有之利潤予呂昀璇，且拒不退還投資款項，又避不見面，呂
    昀璇報警後，始循線查悉上情。
二、案經呂昀璇訴由苗栗縣警察局竹南分局報告臺灣苗栗地方檢
    察署檢察官偵查起訴。
    理  由
一、本案被告林建諭所犯係死刑、無期徒刑或最輕本刑為3年以 
    上有期徒刑以外之罪，亦非高等法院管轄之第一審案件，其
     於準備程序進行中，就被訴事實為有罪之陳述，經本院告
    知 簡式審判程序之旨，並聽取檢察官、被告之意見後 ，經
    合議庭裁定由受命法官獨任進行簡式審判程序，是依刑 事
    訴訟法第273條之2規定，本案之證據調查，不受同法第159
    條第1項、第161條之2、第161條之3、第163條之1及第164條
    至第170條規定之限制，合先敘明。
二、上揭犯罪事實，業據被告於警詢、偵訊及本院審理中坦承不
    諱（見107年度偵字第4697號卷【下稱偵卷一】第15至25頁
    ，110年度偵緝字第130號卷【下稱偵卷二】第24、25頁，本
    院卷第76、117、124、127頁），核與證人即告訴人呂昀璇
    於警詢及偵查中證述之情節相符（見偵卷一第27至35、55至
    57頁），並有專案合約書、付訂證明、存摺交易明細、香格
    里拉公司110年11月11日香字第110111101號函在卷可參（見
    偵卷一第37至45頁，偵卷二第77頁）。足認被告之自白與事
    實相符，堪以採信。本案事證明確，被告之犯行洵堪認定，
    應依法論科。
三、論罪科刑部分：
  ㈠核被告所為，係犯刑法第216條、第210條之行使偽造私文書
    罪，及刑法第339條第1項之詐欺取財罪。被告偽造印文為偽
    造私文書之部分行為，又偽造私文書之低度行為，為行使偽
    造私文書之高度行為所吸收，均不另論罪。被告先後向告訴
    人呂昀璇詐欺2筆財物，其犯行時間、地點密接，屬侵害同
    一法益，其行為之獨立性極為薄弱，依一般社會健全觀念，
    難以強行分開，在刑法評價上，應視為數個舉動之接續施行
    ，屬接續犯，僅成立一罪。另被告犯上開行使偽造私文書、
    詐欺取財罪間，係一行為觸犯二罪名，為想像競合犯，應依
    刑法第55條之規定，從一重之行使偽造私文書罪處斷。
  ㈡爰以行為人之責任為基礎，審酌被告不循正途獲取所需，向
    告訴人詐取本案財物共45萬4,000元，缺乏尊重他人財產權
    之觀念，對告訴人呂昀璇之財產造成危害，且足以生損害於
    香格里拉公司，並破壞經濟秩序、交易信賴，實屬可議，兼
    衡被告於犯後坦承犯行，於本院審理中與告訴人成立調解，
    但尚未履行賠償，此有本院調解筆錄1份在卷可參，暨被告
    於本院審理中自陳為清潔工、專科畢業之智識程度、日收入
    1,600元、需扶養父母、有糖尿病之生活狀況等一切情狀，
    量處如主文所示之刑。
四、沒收
　㈠被告犯罪所得即45萬4,000元，雖被告已與告訴人成立調解，
    但尚未履行賠償，業如前述，且未據扣案，應依刑法第38條
    之1第1項前段、第3項規定，諭知沒收，於全部或一部不能
    沒收或不宜執行沒收時，追徵其價額。
  ㈡按偽造之印章、印文或署押，不問屬於犯人與否，沒收之，
    刑法第219條定有明文。經查，被告偽刻之「香格里拉農牧
    花卉股份有限公司（苗栗縣○○鄉○○村○○○00○0號）業務部」
    印章1枚，以及附表編號1、2所示偽造之印文共2枚，雖均未
    扣案，然並無證據證明現已滅失，應依刑法第219條規定，
    諭知沒收。
據上論斷，應依刑事訴訟法第273條之1第1項、第299條第1項前
段，刑法第216條、第210條、第339條第1項、第55條、第219條
、第38條之1第1項前段、第3項，刑法施行法第1條之1第1項，判
決如主文。　　   
本案經檢察官張智玲提起公訴，檢察官楊岳都到庭執行職務。
中　　華　　民　　國　　111 　年　　5 　　月　　19　　日
                  刑事第四庭    法　官　郭世顏
以上正本證明與原本無異。　　　　　　　　　　　　　　　　如不服本判決應於收受判決後20日內向本院提出上訴書狀，並應敘述具體理由。其未敘述上訴理由者，應於上訴期間屆滿後20日內向本院補提理由書(均須按他造當事人之人數附繕本)「切勿逕送上級法院」。告訴人或被害人如對本判決不服者，應具備理由請求檢察官上訴，其上訴期間之計算係以檢察官收受判決正本之日期為準。　　　　　　　　　　　　　　　　　　　　　　　　　　　　　　　　　　　　      書記官  呂  彧
中　　華　　民　　國　　111 　年　　5 　　月　　19　　日
附錄本案論罪法條：
中華民國刑法第210條
偽造、變造私文書，足以生損害於公眾或他人者，處5年以下有
期徒刑。

中華民國刑法第216條
行使第210條至第215條之文書者，依偽造、變造文書或登載不實
事項或使登載不實事項之規定處斷。

中華民國刑法第339條
意圖為自己或第三人不法之所有，以詐術使人將本人或第三人之
物交付者，處5年以下有期徒刑、拘役或科或併科50萬元以下罰
金。
以前項方法得財產上不法之利益或使第三人得之者，亦同。
前二項之未遂犯罰之。

附表：
編號 文件名稱 應沒收署押  卷證位置 1 香格里拉樂園專案合約書 偽造「香格里拉農牧花卉股份有限公司（苗栗縣○○鄉○○村○○○00○0號）業務部」印文1枚  偵卷一第41頁 2 付訂證明 偽造「香格里拉農牧花卉股份有限公司（苗栗縣○○鄉○○村○○○00○0號）業務部」印文1枚  偵卷一第43頁